臺灣嘉義地方法院刑事判決　　　　　　　　　　　　九十三年度簡上字第一六八號
　　上　訴　人
　　即　被　告　乙○○
右列上訴人因偽造文書案件，不服本院簡易庭民國九十三年五月十九日九十三年度嘉
簡字第二四六號第一審判決（聲請簡易判決處刑書案號：臺灣嘉義地方法院檢察署九
十三年度偵緝字第八六號），提起上訴，本院管轄之第二審合議庭判決如左：
    主  文
原判決撤銷。
乙○○行使偽造私文書，足以生損害於他人，處有期徒刑貳月，如易科罰金，以佰
元折算壹日，發票人為陳瑞欽之貳張本票背面（票據號碼為ＣＨ七二七七四七號、Ｃ
Ｈ七二七七四八號）偽造之「丙○○」簽名、指印各壹枚（合計簽名貳枚、指印貳枚
）均沒收；又偽造署押，足以生損害於公眾及他人，處有期徒刑貳月，如易科罰金，
以佰元折算壹日，南投縣警察局竹山分局刑事組九十二年五月二十三日乙○○訊問
筆錄上偽造之「丙○○」簽名貳枚、指印貳枚均沒收。應執行有期徒刑月，如易科
罰金以佰元折算壹日。緩刑貳年。發票人為陳瑞欽之貳張本票背面（票據號碼為Ｃ
Ｈ七二七七四七號、ＣＨ七二七七四八號）偽造之「丙○○」簽名、指印各壹枚（合
計簽名貳枚、指印貳枚）、南投縣警察局竹山分局刑事組九十二年五月二十三日乙○○訊問筆錄上偽造之「丙○○」簽名貳枚、指印貳枚均沒收。
    事  實
一、緣乙○○之同居男友陳瑞欽欲向甲○○借款，雙方於民國九十二年三月十五日至
    甲○○在陳瑞欽前所服務之中油博愛路油廠洽談，甲○○同意借款，惟要求在場
    之乙○○必須在陳瑞欽簽發作為擔保之本票上簽名背書，乙○○因長期以胞妹「
    丙○○」名義與陳瑞欽進行交往，為免遭陳瑞欽發現，竟基於偽造文書之犯意，
    於九十二年三月十五日接續在陳瑞欽所簽發之本票二張【一張票據號碼為ＣＨ七
    二七七四七號、金額新臺幣（下同）五十萬元、發票日九十二年三月十五日；另
    一張票據號碼ＣＨ七二七七四八號、金額三十萬元、發票日九十二年三月三十日
    】背面，偽造丙○○之簽名及指印各一枚，以表示背書之意思，並持交甲○○而
    行使之，足以生損害於丙○○，陳瑞欽因而順利向甲○○借得款項；嗣於九十二
    年五月二十三日凌晨四時五十五分許，乙○○因陳瑞欽涉犯殺人案件，於南投縣
    警察局竹山分局刑事組接受訊問，其為免真實姓名為陳瑞欽發現，竟另基於冒用
    其妹丙○○名義應訊而偽造署押之單一決意，接續在上開南投縣警察局竹山分局
    刑事組之警訊筆錄上，偽簽「丙○○」之姓名二枚及按指印二枚，而偽造「丙○○」之署押，足以生損害於犯罪偵查之正確性及丙○○本人，嗣經警查獲上情。
二、案經甲○○訴由臺灣嘉義地方法院檢察署檢察官偵查後聲請簡易判決處刑。
    理  由
一、訊據被告乙○○對於右揭犯行供承不諱，核與告訴人甲○○及被害人丙○○指訴
    之情節大致相符，並有本票影本二份及警訊筆錄影本一份在卷可查（見發查卷第
    五頁背面、偵緝卷第二五至二六頁），事證明確，被告犯行應堪認定。
二、按犯罪嫌疑人偽造署押，雖先後有多次偽造行為，其仍屬一犯意接續之多次行為
    ，侵害一法益，應為接續犯，屬單純一罪，而非連續犯（參見最高法院八十四年
    度台非字第一０號刑事判決）。本件被告於前開二張本票背面背書，雖有二張本
    票，票載發票日亦不同，然其係於同一場合，同時基於單一冒名背書之決意，接
    續於該二張本票上偽造「丙○○」之簽名、指印而背書；另其亦係於同次為警訊
    問之後，基於單一冒名應訊之決意，接續於警訊筆錄上，偽造「丙○○」之簽名
    、指印而背書，顯均屬基於一貫犯意之多次接續行為，應分別為偽造私文書與偽
    造署押之接續犯而均屬單純一罪。故核被告所為係犯刑法第二百十條、第二百十
    六條行使偽造私文書罪及同法第二百十七條第一項之偽造署押罪。本件公訴人於
    起訴書中雖認被告前開犯行均係犯刑法第二百十七條第一項之偽造署押罪，然其
    於本院審理時，業已當庭陳述被告所犯之法條均為刑法第二百十條、第二百十六
    條之行使偽造私文書罪，故公訴人所認被告涉犯之法條，自應以公訴人當庭所述
    者為準。惟按刑法上偽造署押罪，係指偽造簽名、畫押而言，若在制式書類上偽
    造他人之簽名，以有一定意思表示，具有申請書或收據等類性質者，始足成立偽
    造文書罪，最高法院著有七十年臺上字第五七八二號判例在案。查被告於警訊筆
    錄上，偽造被害人「丙○○」之署押，其係基於受訊人之被動地位所為，並未積
    極就該文書之內容為意思表示，該文書亦未具有申請書或收據等類性質，此部分
    行為應屬單純偽造署押罪，因此，公訴人於本院審理時就該部分認被告涉犯刑法
    第二百十條、第二百十六條之行使偽造私文書罪，應有未洽，惟其社會基本事實
    同一，本院自得加以審理，並變更其起訴法條。被告於前開二張本票背面偽造「
    丙○○」之簽名、指印，其偽造署押為偽造私文書之階段行為，偽造後復持以行
    使，偽造之低度行為為行使之高度行為所吸收，均不另論罪。又被告所犯之行使
    偽造私文書與偽造署押二罪間，犯意各別，行為互異，犯罪構成要件亦不同，自
    應分論併罰。原審以被告罪證明確，依刑事訴訟法第四百四十九條第一項、第三
    項、第四百五十條第一項、第四百五十四條第二項、第三百條，刑法第二百十六
    條、第二百十條、第五十六條、第四十一條第一項前段、第二百十九條，罰金罰
    鍰提高標準條例第二條，予以論罪科刑，固非無見。惟被告於警訊筆錄上偽造「
    丙○○」署押之犯行，應非構成行使偽造私文書罪，且被告在前開二張本票上偽
    造「丙○○」署押背書與在前開警訊筆錄偽造多枚「丙○○」署押之犯行，均係
    接續一行為，並非連續犯，已如前述，原審判決漏未斟酌及此，對被告論處連續
    行使偽造私文書之罪刑，其認事用法即有未合，自應由本院將原判決撤銷，另為
    適法判決。爰審酌被告素行尚佳、係因怕其同居人陳瑞欽察覺冒名與之交往而犯
    本案之犯罪動機、其犯罪對被害人所生危害及被告犯後坦承犯行之態度等一切情
    狀，量處被告如主文所示之刑，並定其應執行刑及諭知易科罰金之標準，以資儆
    懲。查被告未曾受有期徒刑以上刑之宣告，有臺灣嘉義地方法院檢察署刑案資料
    查註紀錄表、臺灣高等法院被告全國前案紀錄表各一份在卷可參，被告事後坦認
    犯行且公訴人亦當庭請求予被告緩刑之宣告，另被告亦獲致其妹「丙○○」之諒
    解，立有和解書一份在卷可參（見本審卷第四二頁），此次初罹刑典，經此之偵
    查審判，當知所警惕，信無再犯之虞，本院認為其所宣告之刑，以暫不執行為適
    當，並予宣告緩刑二年，以啟自新。又被告於陳瑞欽所簽發票據號碼為ＣＨ七二
    七七四七號、ＣＨ七二七七四八號本票背面偽造之丙○○簽名、指印各一枚（合
    計偽造丙○○之簽名二枚、指印二枚）、於南投縣警察局竹山分局刑事組九十二
    年五月二十三日訊問筆錄上偽造之「丙○○」簽名二枚、指印二枚均應依刑法第
    二百十九條規定宣告沒收。
據上論斷，應依刑事訴訟法第四百五十五條之一第一項、第三項、第三百六十九條第
一項前段、第三百六十四條、第二百九十九條第一項前段、第三百條，刑法第二百十
六條、第二百十條、第二百十七條第一項、第四十一條第一項前段、第五十一條第五
款、第七十四條第一款、第二百十九條，罰金罰鍰提高標準條例第二條，判決如主文
。
本案經檢察官朱介斌到庭執行職務
中      華      民      國    九十三    年      九      月    二十三    日
                              臺灣嘉義地方法院刑事第二庭
                                  審判長  法  官  許兆慶
                                          法  官  廖政勝
                                          法  官  林坤志
右正本證明與原本無異。
本件不得上訴。
中      華      民      國    九十三    年      九      月    二十三    日
                                          書記官  黃意雯
附錄法條：
刑法第二百一十六條
行使第二百十條至第二百十五條之文書者，依偽造、變造文書或登載不實事項或使登
載不實事項之規定處斷。
刑法第二百一十條
偽造、變造私文書，足以生損害於公眾或他人者，處五年以下有期徒刑。
刑法第二百一十七條第一項
偽造印章、印文或署押，足以生損害於公眾或他人者，處三年以下有期徒刑。
